臺灣臺北地方法院交通事件裁定　　　　100年度交聲字第246號
原處分機關　臺北市交通事件裁決所
異議人即
受處分人　　郭鎮坤
上列受處分人因違反道路交通管理處罰條例案件，對於臺北市交
通事件裁決所民國100 年2 月21日所為之處分（原處分案號：北
市裁罰字第裁22-C00000000號）不服，聲明異議，本院裁定如下
：
    主  文
原處分撤銷。
郭鎮坤不罰。
    理  由
一、原處分意旨略以：本件異議人即受處分人（下稱受處分人）
    郭鎮坤於民國100 年1 月2 日11時36分許，將其所有之車牌
    號碼JY-4597 號白色自用小客車（下稱系爭車輛）停置於新
    北市○○區○○路130 號前，經新北市政府警察局中和第一
    分局交通分隊員警認該處為禁止臨時停車標線之處所（劃設
    紅實線），依違反道路交通管理處罰條例第56條第1 項第1
    款規定，採證逕行舉發，嗣受處分人於應到案日期前提出申
    訴，經原處分機關臺北市交通事件裁決所函原舉發機關調查
    結果，仍認受處分人上開違規事實無訛，依道路交通管理處
    罰條例第56條第1 項第1 款規定，於100 年2 月21日，以北
    市裁罰字第裁22-C 00000000 號裁決書裁處受處分人罰鍰新
    臺幣（下同）900 元。
二、聲明異議意旨略以：受處分人於100 年1 月1 日凌晨1 、2
    時許於上開地點尋找停車位時，適逢其他車輛自該地點駛離
    ，且該處道路外側繪有停車格，其停車位置前後亦均有其他
    車輛停放，現場亦未豎立任何禁止停車標誌，受處分人遂將
    系爭車輛停放在該處，而停車當時夜間因雨視線不清、且無
    燈光照明、路面潮濕，並未察覺該處劃有紅線，況前後均有
    停車格及車輛停放，以致受處分認該停車位可以停車，雖原
    舉發機關函覆受處分人表示該停車位置之停車位編號業已用
    漆塗銷，惟依相關標誌法令規定，停車格線之劃設本無需編
    號，是受處分人上揭違規行為實因現場標示不明所致，原處
    分機關維持原裁罰決定，受處分人不服，為此，聲明異議等
    語。
三、按禁止臨時停車線，用以指示禁止臨時停車路段，以劃設於
    道路緣石正面或頂面為原則，無緣石之道路得標繪於路面上
    ，距路面邊緣以三○公分為度。本標線為紅色實線。是紅實
    線屬設於路側，用以禁止臨時停車之標線。設有禁止臨時停
    車標誌、標線處所不得臨時停車。如汽車駕駛人停車時，有
    在禁止臨時停車處所停車者，處新臺幣600 元以上1,200 元
    以下罰鍰，道路交通標誌標線號誌設置規則第169 條第1 項
    、第2 項、道路交通安全規則第149 條第1 款第5 目、第11
    1 條第1 項第3 款、道路交通管理處罰條例第56條第1 項第
    1 款定有明文。又按人民違反法律上之義務而應受行政罰之
    行為，法律無特別規定時，雖不以出於故意為必要，仍須以
    過失為其責任條件（司法院大法官會議釋字第275 號解釋意
    旨參照），行政罰法第7 條第1 項亦規定：「違反行政法上
    義務之行為非出於故意或過失者，不予處罰。」，是汽車駕
    駛人如僅有客觀上違規行為，惟依證據不能證明其主觀有何
    故意或過失，仍不應處罰，先予敘明。
四、經查：
（一）受處分人於前述時間將系爭車輛停放於上址位置，受處分
      人並無爭執，且有受處分人前揭時地違規時之採證照片9
      張、舉發違反道路交通管理事件通知單通知聯影本、上開
      裁決書影本各1 紙（見本院卷第7 頁至第8 頁、第12頁至
      第13頁）在卷可參，此部分事實堪以認定。
（二）惟經本院審視、核對上揭採證照片9 張及受處分人所提出
      之照片6 張（見本院卷第9 頁至第11頁），系爭車輛停放
      位置路緣之道路上有繪設紅實線，且劃有白色停車格線，
      與交岔路口起算之第一停車格標線相比，格線上油漆脫落
      斑駁之程度雖屬嚴重，格線內編號已清除至無法辨識係何
      數字程度，但格線整體上尚屬完整，仍清晰可見，而該處
      並未豎立任何禁止停車之標誌，且交岔路口起之第二、三
      、四停車格處繪製有紅實線，其餘同側停車格則未有繪製
      紅線，受處分人停車處原屬第三停車格，衡酌受處分人停
      車當時現場狀況，係在夜間下雨且無照明情狀下，受處分
      人信賴該處停車格仍合法存在而停車之行為，自難認有違
      常理，且受處分人辯稱因當天視線狀況不佳而未查覺路緣
      路面上劃有紅線之情，亦非屬虛妄。
（三）又按標誌、標線、號誌之設置目的，在於提供車輛駕駛人
      及行人有關道路路況之警告、禁制、指示等資訊，以便利
      行旅及促進交通安全，且標誌、標線、號誌之設置、養護
      及號誌之運轉，由主管機關依其管轄辦理之。是標誌、標
      線、號誌應經常維護，保持清晰完整及有效性能，如道路
      與交通狀況有變更時，應增設必要之標誌、標線、號誌，
      並將不必要之標誌、標線、號誌同時清除，道路交通標誌
      標線號誌設置規則第2 條、第7 條、第4 條第1 項、第6
      條第2項 分別有明文規定。且道路交通標誌、標線及號誌
      之設置與標識，既屬行政機關之行政行為，依「行政行為
      之內容應明確」、「行政行為，應以誠實信用之方法為之
      ，並應保護人民正當合理之信賴」，行政程序法第5 條、
      第8 條分別定有明文。據此，行政行為之內容必須明確，
      亦即該行政行為之外觀意義須非難以理解，且為一般受規
      範者所得事先預見，使受規範者得事先斟酌違反效果，行
      政行為若有內容模擬兩可、甚至誤導情形，當然構成無效
      或撤銷之原因。是本件違規地點之停車格編號、標線雖經
      主管機關塗銷並同時繪紅線，惟該處停車標線實際上並未
      完整清除乾淨，以肉眼觀之，除油漆退色外惟格線尚屬完
      整，清晰可見，且依該違規位置之前後仍有 繪製停車格，
      易使人民信賴系爭車輛所停放位置之停車格線仍存在而為
      停放車輛之行為，則其信賴應予保護，否則除公共目的無
      法達成之外，人民之權益亦難獲確保。是受處分人將系爭
      車輛停放在上址位置，尚難認其有何過失可言。
五、綜上，原處分機關認受處分人有在禁止臨時停車標線之處所
    違規停車之行為，並據以作成處分之決定，自有未洽。是本
    件聲明異議有理由，自應由本院將原處分撤銷，改諭知受處
    分人不罰，以資適法。
六、論上論據，依道路交通案件處理辦法第19條前段，裁定如主
    文。
中    華    民    國    100     年    4   月    8     日
                  交通法庭    法  官     葉藍鸚
以上正本證明與原本無異。
如不服本裁定，應於裁定送達後5日內向本院提出抗告狀。
                              書記官     黃芝凌
中    華    民    國    100     年    4   月    8     日